【裁判字號】    91,訴,1177
【裁判日期】    920331
【裁判案由】    返還不當得利
【裁判全文】
臺灣彰化地方法院民事判決  九十一年度訴字第一一七七號
    原      告  甲○○即洪杭.
    訴訟代理人  丙○○律師
    被      告  乙○○
右當事人間請求清償借款事件，本院判決如左：
    主      文
被告應給付原告新台幣伍佰貳拾陸萬玖仟壹佰貳拾元，及其中新台幣貳佰柒拾肆萬
零肆佰零玖元部分，按照年息百分之八點五計算；其中新台幣貳佰拾壹萬玖仟捌佰
捌拾壹元部分，按照年息百分之八點八五計算，均自民國九十一年十月十七日起，至
清償日止之利息。
訴訟費用由被告負擔。
本判決於原告以新臺幣壹佰柒拾伍萬陸仟元為被告供擔保後得假執行。
    事      實
甲、原告方面：
一、聲明：求為判決如主文第一項所示及以供擔保為條件之假執行宣告。
二、陳述：
（一）緣被告前於民國（下同）八十六年十月十五日向訴外人中興人壽保險股份有限
      公司（下稱中興人壽公司）借款新台幣（下同）三百萬元，請原告為連帶保證
      人，並請原告提供原告所有坐落台中縣大里市○○段第六０四地號土地，及坐
      落其上建號同段一四四０號，門牌號碼台中縣大里市○○路四０九號三樓透天
      房屋乙棟，於八十六年十一月三日設定本金最高限額三百六十萬元之抵押權與
      中興人壽公司；復於八十七年五月七日向中興人壽公司借款一百五十萬元，及
      於八十七年七月十八日向中興人壽公司借款一百萬元，均請原告擔任其連帶保
      證人，並請原告提供上開相同土地及建物，於八十七年五月十九日設定本金最
      高限額三百萬元之抵押權與中興人壽公司。
（二）嗣中興人壽公司改名為遠雄人壽保險事業股份有限公司（下稱遠雄人壽公司）
      。因被告自九十年十月二十一日起即未正常繳息，經遠雄人壽公司先就其中本
      金一百三十八萬七千元，及其利息及違約金部分，於九十一年六月十一日聲請
      本院以九十一年度促字第一三六八四號對原告及被告核發支付命令，原告不得
      已，只好於九十一年十月十六日代被告償還上開三筆借款之本金及利息，共計
      償還五百二十六萬九千一百八十三元。
（三）按民法第七百四十九條規定：「保證人向債權人為清償後，於其清償的限度內
      ，承受債權人對於主債務人之債權」，而連帶保證人與主債務人間之關係乃保
      證之一種，是本件原告自得依據上該條文，基於保證人之代位權，依消費借貸
      的法律關係，請求被告返還原告代伊向遠雄人壽公司清償之借款本金五百二十
      六萬九千一百二十三元。
（四）原告起訴請求全部金額為五百二十六萬九千一百八十三元，惟上開金額中僅有
      五百零六萬零二百九十元係原告代為償還之本金，其他則為利息，依法應不再
      計算利息，故僅以五百零六萬零二百九十元部分計算利息。又遠雄人壽公司原
      得對被告請求之利息，其中八十六年十月十五日所借三百萬元部分，利率係按
      年息百分之八．五計算，此筆借款被告原尚有二百七十四萬零四百零九元本金
      未清償；另其中八十七年五月七日所借一百五十萬元部分，利率係按年息百分
      之八．八五計算，此筆被告原尚有一百三十八萬七千零六元本金未清償；另其
      中八十七年七月十八日所借一百萬元部分，利率係按年息百分之八．八五計算
      ，此筆被告原尚有九十三萬二千八百七十五元本金未清償。故除其中二百七十
      四萬零四百零九元，應依年息百分之八．五計算利息外；另一百三十八萬七千
      零六元，及九十三萬二千八百七十五元二筆借款，合計二百三十一萬九千八百
      八十一元部分，應依年息百分之八．八五計算利息，原告基於保證人之代位權
      ，依消費借貸的法律關係，自得請求被告給付原告自原告代償之次日即九十一
      年十月十七日起至清償日止，按照上開利率計算之利息。
三、證據：提出擔保放款借據三份，他項權利證明書、抵押權設定契約書各二份、本
    院支付命令三份，確定證明書二份，匯款單二紙、清償債務證明書影二份（以上
    均影本），及戶籍謄本一份等為證。
乙、被告方面：被告未於言詞辯論期日到場，亦未提出書狀作何聲明或陳述。
    理      由
一、被告受合法通知，未於言詞辯論期日到場，核無民事訴訟法第三百八十六條各款
    所列情形，爰依原告聲請，由其一造辯論而為判決。
二、按訴狀送達後，原告不得將原訴變更或追加他訴。但有下列各款情形之一者，不
    在此限：二、請求之基礎事實同一者，民事訴訟法第二百五十五條第一項第二款
    定有明文，查原告起訴狀原援引民法第一百七十九條及第三百十二條等相關規定
    為本件請求依據，嗣於九十二年一月二十二日本院準備程序期日，改主張依照民
    法第七百四十九條，基於保證人之代位權及消費借貸之法律關係作為系爭請求權
    基礎，核與前揭規定相符，應予准許，先此敘明。
三、本件原告主張：被告於八十六年十月十五日向訴外人中興人壽公司借款三百萬元
    ，請原告為連帶保證人，並請原告提供原告所有坐落台中縣大里市○○段第六０
    四地號土地，及坐落其上建號同段一四四０號，門牌號碼台中縣大里市○○路四
    ０九號三樓透天房屋乙棟，於八十六年十一月三日設定本金最高限額三百六十萬
    元之抵押權與中興人壽公司；復於八十七年五月七日向中興人壽公司借款一百五
    十萬元，及於八十七年七月十八日向中興人壽公司借款一百萬元，均請原告擔任
    其連帶保證人，並請原告提供上開相同土地及建物，於八十七年五月十九日設定
    本金最高限額三百萬元之抵押權與中興人壽公司。嗣中興人壽公司改名為遠雄人
    壽公司。因被告自九十年十月二十一日起即未正常繳息，原告不得已，只好出面
    代被告償還全部之本金及利息，共計償還五百二十六萬九千一百八十三元。遠雄
    人壽公司原得對被告請求之利息，其中八十六年十月十五日所借三百萬元部分，
    利率係按年息百分之八．五計算，此筆借款嗣被告原尚有二百七十四萬零四百零
    九元本金未清償；另其中八十七年五月七日所借一百五十萬元部分，利率係按年
    息百分之八．八五計算，此筆被告原尚有一百三十八萬七千零六元本金未清償；
    另其中八十七年七月十八日所借一百萬元，利率係按年息百分之八．八五計算，
    此筆被告原尚有九十三萬二千八百七十五元本金未清償，原告基於保證人之代位
    權，依消費借貸的法律關係，自得請求被告給付原告代為清償之本金，及自原告
    代償之次日即九十一年十月十七日起至清償日止，分別按照上開利率計算之利息
    等語；本件被告經合法通知並未到場爭執，亦未提出書狀作何聲明或陳述以供斟
    酌。
四、經查，原告主張之上情，業據其提出擔保放款借據三份，他項權利證明書、抵押
    權設定契約書各二份、本院支付命令三份，確定證明書二份，匯款單二紙、清償
    債務證明書影二份（以上均影本），及戶籍謄本一份等為證，被告則經合法通知
    並未到場爭執亦未提出書狀以供斟酌，自堪信原告上開之主張為真實。
五、按保證人向債權人為清償後，於其清償的限度內，承受債權人對於主債務人之債
    權；借用人應於約定期間內，返還與所借用物種類、品質、數量相同之物，民法
    第七百四十九條、第四百七十八條分別定有明文。本件被告未依約返還其對遠雄
    人壽公司之上開三筆借款，而由為上開三筆借款之連帶保證人之原告代為清償完
    畢，已如前述，從而，原告依據保證人之代位權及消費借貸之法律關係，請求被
    告給付如主文第一項所示之借款、利息，於法有據，應予准許。
六、原告陳明願供擔保聲請宣告假執行，核無不合，爰酌定相當擔保金額宣告之。
據上論結，本件原告之訴為有理由，依民事訴訟法第三百八十五條第一項前段、第七
十八條、第三百九十條第二項，判決如主文。
中      華      民      國    九十二    年      三      月    三十一    日
                              臺灣彰化地方法院民事第一庭
~B審判長法官  林金灶
~B      法官  陳瑞水
~B      法官  王昌鑫
右為正本係照原本作成。
如對本判決上訴，須於判決送達後二十日內向本院提出上訴狀。
~B法院書記官  張木松
中      華      民      國    九十二    年      三      月    三十一    日


司法院資訊處製作；財團法人民間司法改革基金會備份。
